臺灣花蓮地方法院民事判決　九十三年再易字第三號
　　再審原告　　乙○○
　　訴訟代理人　陳正忠律師
　　再審被告　　甲○○
右當事人間拆屋還地事件，再審原告對於民國九十三年四月六日，本院九十二年度簡
上字第六○號確定判決提起再審之訴，本院判決如左：
    主      文
再審之訴駁回。
再審訴訟費用由再審原告負擔。
    事　　　實
甲、再審原告方面：
壹、聲明：原確定判決廢棄，駁回再審被告之訴。
貳、陳述：
    (一)再審原告以發現其有未經斟酌之證物及得使用之證物，有民事訴訟法第四百九
      十六條第一項第十三款之再審事由，提起再審之訴，其詳如左：
      (1)原確定判決以系爭土地於歷次各圖所顯現之形狀不一，不應成為本件爭執審
        酌之要點，無非係以林班地之地形陡峭，難以精確、非可苛責為其釋疑云云
        ，洵屬荒謬至極，難以令人折服，誠如一般人對測量人員戲謔稱，要多大面
        積就劃多大給你云語，原判決竟縱容誤謬之存在，不但不予糾正，反而違法
        採證，遽為不利於再審原告之認定，原判決採證顯然不夠嚴謹，未臻實事求
        是，有違證據法則，難昭信服。
      (2)原判決理由第四點謂上訴人即再審原告於民國九十三年三月三十日言詞辯論
        終結後，具狀請求再開辯論，並補提照片六張、電力公司函、南華工作站函
        ，及請求再向花蓮林管區函查准興建建物之函文暨傳訊證人魯漢欽等情，以
        該等主張未在準備程序終結前提出，因認不得再為主張，及該等證據仍不足
        證明魯漢欽等人證述為虛偽，對本件事實之認定已無助益，故不再開辯論並
        續予調查云云。惟查該案於九十二年十一月十八日開準備程序，當庭諭示證
        人廖拯民再精確施測呈送法院，迨數月後，通知言詞辯論，尚且聲請閱卷關
        於證人廖鎮民施測呈送法院之測量圖，卻被告知無測量圖可閱，顯然準備程
        序被冒然視為結束，有違民事訴訟法第二百七十四條之規定至明。且該案於
        九十三年三月二十三日言詞辯論時，提示、並訊問再審原告關於申請蓋系爭
        房屋所附之位置附圖與租約附圖並無不符乙節，經查前開提示之申建位置圖
        應是第一次申請時所為之附圖，即八十五年一月三十日林政字第一○四四號
        函通知陳欣欣核准興建，旋於八十五年二月一日又有南政字第二一四號函知
        應持租約註明興建位置，此有該二函可資函調（再審原告曾委請申請補發該
        二函件遭拒，承辦人聲稱必須法院函索才給），故曾具狀鈞院懇請再開辯論
        及向林管處函調該二函，以明真相，而此待證事項應係第一次申建核准情事
        ，並未經準備程序中諭知調查，再審原告未及聲請調查，應准予補行調查，
        於法有據，原判決進行之程序既有瑕疵，應予補救，以符法制。
      (3)另陳欣欣於取得前揭核准興建函之後，於八十五年十二月在該申請位置先行
        申設供電電錶，詳如照片所示之平坦地坪及電杆附掛之用電電錶，而電力公
        司花蓮營業處書函並載明係於八十五年十二月裝錶供電、用電位置在壽豐鄉
        池南村木瓜山九十九林班一八八之一號，因苦於資金短絀，一時無法興建，
        以致暫時擱置未建，其間另以十萬元向魯漢欽價購取得駁坎上方之毗鄰租地
        一八八號內部分土地使用權，迨八十八年初，籌資欲建，經告知應另申請許
        可，故有八十八年三月三日南華工作站以八八南政字第六八五號函知同意搭
        建可證，再審原告基於風水之關係，乃變更興建位置於前揭魯漢欽出讓一八
        八號部分使用之土地上（即原第一次申請位置之駁坎上方一八八號林地上）
        ，而供電電錶則在駁坎下方（即第一次核准興建之位置屬於一八八之一號土
        地），由其所興建之房屋與電錶兩者相隔四、五十公尺之遠，其間復有電纜
        線延伸銜接，對照兩者之關係位置，其地界差了一個駁坎，堪證系爭房屋確
        係坐落於一八八號林地上，而非坐落於一八八之一土地上至明。申言之，亦
        即原判決附圖較原承租契約之附圖大了一個駁坎之面積，如比較圖上方，原
        判決附圖明顯將該多出之另一駁坎上坐落有系爭房屋部分之林地，劃做原承
        租之範圍，其錯誤極為明顯，從而，尚不能以第一次申請核准興建之位置係
        在一八八之一號土地上，即率指第二次核准、甚至實際興建之系爭房屋亦坐
        落在一八八之一號租地上，原判決竟以系爭土地於歷次各圖所顯現之形狀不
        一，不應成為本件爭執審酌之要點，並以林班地之地形陡峭複雜，難以精確
        、非可苛責為其論遽，殊屬扭曲事實，其違誤疏失已明，又事後發現魯漢欽
        曾於八十七年九月十五日寫陳情書，向南華工作站陳情，內容略載：其與陳
        欣欣向鄭朱建陽承讓之林地，陳欣欣實際種作造林面積為一八八號地內，四
        周均為其租地，陳欣欣之父陳明爐請求將其右下及下方即產業道路上下租地
        一併讓與給他，並願付二十餘年來種作管理費用，然該林地已分割轉讓確定
        迄今三年，陳欣欣之父陳明爐仍未履行約定，存心詐騙，懇請鈞站主持正義
        ，停止其續約，其原向本人分割之租地，應歸還本人管理等語，據此足證魯
        漢欽確曾將其原承租之上坡段租地一併出讓之事實，從而魯漢欽在本件第一
        審所為之證述，顯與上開陳情書有所出入，其所證已涉嫌偽證甚明。
    (二)再審原告於九十三年十一月四日具狀，以上開事由，主張本件係不得上訴第三
      審之事件，追加原確定判決有民事訴訟法第四百九十七條再審事由，
參、證據：提出照片六張、電力公司書函、花蓮林區管理處南華工作站八十八年三月
    三日八八南政字第六八五號函、南華工作站九十三年四月二十九日南政字第○九
    三八四一○五○二號函、比較圖、陳情書及申請書為證，並聲請傳訊證明魯漢欽
    及向花蓮林區管理處函調第一次核准興建之八十五年一月三十日林政字第一○四
    四號函及八十五年二月一日南政字第二一四號函二件。
乙、再審被告：
    本件未經言詞辯論，再審被告亦未具狀答辯。
丙、本院依職權調閱本院九十一年度簡上字第二七號民事卷宗。
    理      由
一、按再審之訴，應於三十日之不變期間內為之；前項期間，自判決確定時起算，判
    決於送達前確定者，自送達時起算，民事訴訟法第五百條第一項、第二項前段定
    有明文。本件再審原告於九十三年四月二十六日，主張本院九十二年度簡上字第
    六○號拆屋還地事件之確定判決有民事訴訟法第四百九十六條第一項第十三款之
    再審事由，具狀提起再審之訴，而再審原告係於九十三年四月十三日收受該案判
    決書，有送達證書一份足參，故其就此部分之再審，係於法定期間內提起，自屬
    合法；但再審原告另於九十三年十一月四日，具狀追加原確定判決有民事訴訟法
    第四百九十七條再審事由部分，已逾上開三十日之不辯期間，是其此部分訴之追
    加，不能准許，應予駁回。
二、次按再審之訴顯無再審理由者，得不經言詞辯論，以判決駁回之，民事訴訟法第
    五百零二條第二項定有明文。又民事訴訟法第四百九十六條第一項第十三款之再
    審事由為：當事人發見未經斟酌之證物或得使用該證物者。但以如經斟酌可受較
    有利益之裁判者為限。是以，須經斟酌當事人所發現未經斟酌之證物或得使用之
    該證物後，可受較有利益之裁判者為限，始符合該款之再審事由。
三、經查：
    (一)原確定判決係以依據證人廖拯民、魯漢欽之證詞、原一審勘驗筆錄及農業委員
      會林務局花蓮林區管理處南華工作站所函覆之位置圖（原一審卷第一七四頁）
      及所提出之測量圖（原一審卷第一九三頁），認定門牌號碼為花蓮縣壽豐鄉池
      南村溪南五之三號房屋（系爭房屋）係位於再審被告所承租之花蓮縣壽豐鄉池
      南村木瓜山事業區第九九林班一八八之一號土地上，故縱使經向華南工作站函
      查結果證明再審原告所主張「訴外人陳欣欣於八十八年向花蓮林區管理處南華
      工作站申請在租地內搭建工寮之位置圖與其於八十五年間第一次申請興建工寮
      之位置圖」相同，且陳欣欣確實於八十五年間，據此在第九九林班一八八之一
      號土地上申請裝設供電電錶。惟陳欣欣原承租第九九林班一八八之一號土地面
      積多達零點八一公頃（由原一審卷所附本院八十八年度訴字第一０號民事判決
      書得知），復無證據證明陳欣欣所申請裝設供電電錶之位置係位在其所承租一
      八八之一號土地與魯漢欽承租之一八八號土地地界附近，或第九九林班一八八
      之一號土地與一八八號土地係以駁坎為界，自無從由系爭房屋與前揭電錶間，
      一為駁坎之上、一為駁坎之下，以及兩者相隔四、五十公尺二點，認定系爭房
      屋位於第九九林班一八八號土地上，且亦無法推翻上開證人之證詞，及證明上
      開位置圖及測量圖有誤，是縱使經斟酌此部份證據，亦難為再審原告有利之認
      定。
    (二)又再審原告主張其事後發現魯漢欽曾於八十七年九月十五日寫陳情書向南華工
      作站陳情，並提出陳情書為證，然該陳情書內容略載：其與陳欣欣向鄭朱建陽
      承讓之林地，陳欣欣實際種作造林面積為一八八號地內，四周均為其租地，陳
      欣欣之父陳明爐請求將其右下及下方即產業道路上下租地一併讓與給他，並願
      付二十餘年來種作管理費用，然該林地已分割轉讓確定迄今三年，陳欣欣之父
      陳明爐仍未履行約定，存心詐騙，懇請鈞站主持正義，停止其續約，其原向本
      人分割之租地，應歸還本人管理等語，故此陳情書係記載陳欣欣之父「陳明爐
      」向魯漢欽購買土地，與再審原告於原一、二審多次主張：係其於八十五年四
      月二十五日出資十萬元向魯漢欽購買云云（見原一審卷第八二頁、第一百六十
      三頁），並提出支票影本一張為證，及原一審被告周碧玉（即陳明爐之妻）陳
      稱：房屋坐落的土地是「乙○○」以十萬元向魯漢欽購買的云云（見原一審卷
      第一四三頁反面），實不相符。況證人廖拯民於原一審證稱：一八八土地原承
      租人為鄭朱建陽，後來一八八號分割為二塊，一八八及一八八之一，其中一八
      八的承租人改為魯漢欽，一八八之一為陳欣欣等語（原一審卷第一一七頁），
      而上開陳情書係記載魯漢欽因陳明爐之要求，而分割轉讓迄今，並要求陳明爐
      將其分割之租地應歸還魯漢欽等語；復參以原一審卷第二０七頁所附訂約紀錄
      顯示：陳欣欣係於八十四年十月二十七日開始承租一八八之一號土地，此與上
      開陳情書所載「分割轉讓確定迄今三年」之時間相近（該陳情書日期記載為八
      十七年九月十五日，回算三年即為八十四年九月），足見縱使此陳情書為真正
      ，陳明爐乃於八十四年間向魯漢欽購買土地，魯漢欽乃因而請求將一八八號土
      地分割為一八八及一八八之一號土地，陳欣欣、魯漢欽復據此各別向林區管理
      處承租一一八之一及一八八號土地，而非再審原告所述：其向魯漢欽購買一八
      八號部分使用之土地。因此，上開陳情書實不能證明再審原告所主張：其於八
      十五年四月二十五日出資十萬元，向魯漢欽購買系爭房屋所坐落之土地云云，
      為真正。故參酌此陳情書，亦無從為再審原告有利之判決。
四、綜上，經斟酌再審原告所主張之上開證據，尚難為再審原告有利益之裁判，是本
    件顯無民事訴訟法第四百九十六條第一項第十三款規定之再審理由，爰不經言詞
    辯論，逕以判決駁回之。
五、論結：依民事訴訟法第五百零二條第一項、第二項、第七十八條，判決如主文。
中　　　華　　　民　　　國　　九十三　　年　　 十一 　　月　　二十五　　日
　　　　　　　　　　　　　　　臺灣花蓮地方法院民事庭
　　　　　　　　　　　　　　　　　審判長法官　蕭廣政
                                  法      官  陳燁真
　　　　　　　　　　　　　　　　　法 　　 官　李世華
右為正本係照原本作成。
本件不得上訴。
　　　　　　　　　　　　　　　　　法院書記官　陳賜福
中　　　華　　　民　　　國　　九十三　　年　　 十一 　　月　　二十九　　日
